臺灣高等法院刑事判決　　　　　　　　　　　　　九十二年度上訴字第三四六四號
　　上　訴　人　臺灣板橋地方法院檢察署檢察官
　　被　　　告　甲○○
　　被　　　告　乙○○
右上訴人因偽造文書等案件，不服臺灣板橋地方法院九十二年度訴字第一七二、一八
六號，中華民國九十二年七月二十四日第一審判決（起訴案號：臺灣板橋地方法院檢
察署九十年偵緝字第八七六號、九十一年度偵字第一九四六八號），提起上訴，本院
判決如左：
    主  文
原判決撤銷。
甲○○、乙○○共同行使偽造私文書，足以生損害於他人，各處有期徒刑肆月，如易
科罰金，均以佰元折算壹日。
    事  實
一、甲○○於民國（下同）八十九年三月六日晚九時許，在台北縣三重市家樂福賣場
    內拾得丙○○遺失之國民
    拾得之國民
    九年六月間，甲○○與乙○○共同基於行使偽造文書之犯意，於八十九年六月十
    二日下午某時，在台北縣林口鄉○○路上高峰百貨公司內，推由乙○○持向不知
    情之同事江如雲，偽稱其姪子丙○○要用電話，委託江如雲持丙○○之國民身分
    證及印章，前往位於台北縣林口鄉○○路二六二號中華電信股份有限公司（下稱
    中華電信公司）新莊營運處林口服務中心申請市內電話，使不知情之江如雲持前
    揭
    」之印文二枚，而冒用「丙○○」之名義，偽造上開市內電話業務申請書一紙，
    並持之向中華電信公司行使，致中華電信公司均誤信其係「丙○○」本人申請，
    乃陷於錯誤，而在台北縣林口鄉○○路五十三巷八號一樓甲○○之住處裝置市內
    電話一具（電話號碼為：00000000號），交付予甲○○使用，獲得以丙○○之名使用電話之不法利益，均足以生損害於「丙○○」及中華電信公司。
二、案經中華電信公司訴由台北縣政府警察局新莊分局報請及台灣板橋地方法院檢察
    署檢察官簽分偵查起訴。
    理  由
一、被告甲○○堅決否認前揭犯行，辯稱：丙○○國民
    係伊之前分租房客ＪＯＳＥＰＨＴＡＮ交給伊，託伊辦理市內電話，伊才請友人
    乙○○幫忙辦理云云。訊之被告乙○○否認上開犯行，辯稱：丙○○之
    印章，係甲○○告知伊係其姪子要申請電話，託伊去辦理，伊因沒時間辦理電話
    申請，才請同事江如雲幫忙辦理，伊並不知道甲○○為何會有丙○○之
    印章等語。惟查：
(一)右揭事實，業據被害人丙○○於警訊中證稱：「我的
    晚九時許，在台北縣三重市家樂福賣場遺失，遭人冒用申請租用中華電信市內電
    話等語（見偵五二○九號卷第十至十一頁）、證人江如雲於警訊及偵審中證述係
    乙○○託其申請電話等語屬實（見偵緝卷第十五至十六頁，偵五二○九號卷第八
    至九頁，原審卷第二三至二六頁），並有江如雲為代理人之中華電信市內電話申
    請書乙紙、丙○○立具遺失之切結書、及丙○○○九號卷第二四至二七頁）。此外，並有中華電信股份有限公司台灣北區電信分
    公司新莊營運處八十九年十一月三日函文及附件市內電話0000000號通聯
    紀錄（見偵緝卷第三八至四二頁）、及曾與0000000號通聯之電話000
    0000000、0000000000、0000000000號行動電話基
    本資料（見偵緝卷第二八、二九頁）、遠傳電信股份有限公司函文及附件（見偵
    緝卷第三一、三二頁）、000000000號行動電話基本資料（見偵緝卷第
    三五頁）、遠傳電信股份有限公司函文及附件（見原審卷第六五至六八頁）等附
    卷可稽。
(二)雖被告甲○○辯稱：係伊之前的房客ＪＯＳＥＰＨ　ＴＡＮ託伊辦理，伊並曾介
    紹房客ＪＯＳＥＰＨ　ＴＡＮ給乙○○認識，且電話是裝在ＪＯＳＥＰＨ　ＴＡ
    Ｎ的房間云云（見偵卷第六頁、原審卷第五一），惟查，同案被告乙○○卻陳稱
    ：甲○○告知伊丙○○係他朋友等語，並否認認識被告甲○○所稱之ＪＯＳＥＰ
    ＨＴＡＮ，且電話是安裝在甲○○家客廳裡等語明確（見原審卷第五十、一一五
    頁），互核被告兩人前開所述，已顯不相符。而依卷附申請之市內電話0000
    0000號通聯紀錄以觀（見偵緝卷第三八至四二頁），其中有多筆與行動電話
    0000000000通話紀錄，亦據被告甲○○於原審審理時自承上開000
    0000000號係以其子林志勇之名義申請，而上開通話紀錄，係其女兒與之
    通話等語（見原審卷第九一頁）。是倘果如被告甲○○所言，上開市內電話係被
    告甲○○之前房客ＪＯＳＥＰＨ　ＴＡＮ託其辦理，並裝置於房客房間內，豈有
    於八十九年六月十六日起至同年月二十三日止有多達二十三筆通話紀錄，其中八
    十九年六月二十一日當日竟有多達十二次之通話紀錄，同年月二十四日當日亦有
    六次之通話紀錄（見偵緝卷第三八至四一頁），此與被告甲○○所辯係房客託伊
    申請裝置房客房間乙節，顯不相符。再被告甲○○所辯該房客ＪＯＳＥＰＨ　Ｔ
    ＡＮ與其相同係菲律賓國籍之外僑，經原審向台北縣政府警察局函詢轄區內姓名
    為ＪＯＳＥＰＨ　ＴＡＮ之菲律賓國籍外僑之入出境資料，有該局九十二年六月
    十日北警外字第０九二００五一五七八號函送該姓名之入出境資料（見原審卷第
    一一七至一二一頁），被告甲○○亦無法辨認而確實提供該人之資料供法院查證
    。綜上所述，足見被告甲○○所辯各節，要屬飾卸之詞，委無可採。
(三)又查，證人江如雲於警訊及偵審中迭次證述：「（問乙○○為何要拿丙○○國民
    處沒有電話，所以要幫丙○○申請電話，他才拿丙○○
    租電話。」（偵五二○九號卷第八至九頁）、「乙○○在六月十二日於林口高峰
    百貨拿資料給我，並表示
    市內電話之後我再到甲○○家中，乙○○已經住在甲○○，經乙○○介紹我才知
    道他叫甲○○並且是她的姪子」等語明確（見偵緝卷第十五至十六頁，原審卷第
    二三至二六頁）。而被告乙○○初稱：「（甲○○交給你丙○○的
    ，你沒有問來源？）他說是他朋友的，他只是表示朋友交給他要他申請電話」（
    見原審卷第五十頁），復又改稱：「江如雲剛好來找我，我說她剛好要出去就順
    便幫我辦一下，我姪子是指甲○○，我沒有告訴江如雲說
    ，我只有把東西拿給江如雲說我姪子要用，請江如雲幫我辦」云云（見本院卷第
    三四至三五頁），所供前後反覆，且與江如雲所供不符，其真實性已有可疑。況
    乙○○亦自承，曾在甲○○家中住過，甲○○只有使用該以丙○○名義申請之0
    0000000號一支市內電話而已，且並未見過甲○○所辯稱交付丙○○身分
    證及印章之ＪＯＳＥＰＨ　ＴＡＮ其人（見原審卷第一００頁），足認乙○○知
    悉並無丙○○此人，更明知甲○○並非丙○○，然乙○○卻仍對江如雲佯稱：丙○○之
    慧真對於甲○○行使偽造文書之犯行毫無所悉，理應依委託意旨自行前去申請，
    轉請第三人申請已與常情不合，再如若乙○○確信甲○○所言屬實，亦應僅向江
    如雲簡單言明係幫朋友申請即可，卻又偽稱係幫姪子丙○○申請，顯然乙○○不
    僅知悉甲○○盜用他人
    持往申請市內電話等情，足堪認定。
(四)按刑法上偽造私文書罪，以足生損害於公眾或他人為成立要件，所謂足生損害，
    不以實際上果已發生損害為必要，對於他人可受法律保護之利益，有足以生損害
    之虞者，亦足當之（最高法院四七年台上三五八號、四九年台非字十八號、五十
    台上字一二六八號判例參照），亦即，一旦於行為時具有損害他人之危險性，罪
    即已成立，亦不專以民事上之財產損害為限，凡屬合法利益之遭妨害或減損，不
    問其經濟價值如何，均非所問（最高法院二六年十月六日決議參照），又刑法處
    罰行使偽造私文書罪之主旨，非僅保護制作名義人之利益，亦重在保護文書公共
    之信用，若社會上一般人仍有誤信其為真正文書之危險，仍難阻卻犯罪之成立（
    最高法院三一年上字一五０五號、五四年台上字一四０四號判例參照）。是本件
    被告未得丙○○本人授權，以本人丙○○名義填具申請書、行使偽造私文書犯行
    ，致中華電信公司誤以為丙○○有申裝電話門號之意，而陷於錯誤提供通話服務
    ，損害中華電信公司管理電信業務之正確，並獲得以丙○○之名使用電話之不法
    利益，且使丙○○受中華電信公司追繳電信費用之危險，亦足使丙○○可受法律
    保護之信用真實性利益，受有損害，揆之前揭判例意旨，核與刑法偽造文書要件
    相合符節。綜上所述，足見被告甲○○、乙○○所辯各節，要屬飾卸之詞，委無
    可採。本件罪證明確，被告犯行洵堪認定，應依法論科。
二、核被告甲○○、乙○○所為，均係犯刑法第二百十六條、第二百十條行使偽造私
    文書罪及同法第三百三十九條第二項詐欺得利罪。被告甲○○、乙○○間有犯意
    聯絡、行為分擔，為共同正犯。又被告二人利用不知情之江如雲盜用丙○○之印
    文偽造其名義申請市內電話，為間接正犯。又被告等盜用丙○○印文於申請書上
    之盜用印文行為，為其偽造私文書之部分行為；而其偽造私文書之低度行為，復
    為其後行使之高度行為所吸收，均不另論罪。又被告所犯上開二罪間，有方法、
    結果之牽連關係，為牽連犯，應從一重以行使偽造私文書罪處斷。原審論處被告
    甲○○罪科刑，固非無見，惟被告乙○○不僅知悉甲○○盜用他人
    欲行使之犯行，更繼而委託不知情之江如雲持往申請市內電話等情，已如前述，
    而原審未綜合全案情節，漏未審酌被告乙○○犯意，即以不能證明被告乙○○涉
    有被訴之犯行，為被告乙○○無罪之諭知，其認事用法，確有不當，公訴人之上
    訴為有理由，自應由本院將原判決予以撤銷改判。爰審酌被告甲○○、乙○○冒
    用他人名義申請市內電話使用所生損害，犯罪之手段、目的、以及被告犯罪後猶
    飾詞置辯未見悔意等一切情狀，量處如主文所示之刑，並諭知易科罰金之折算標
    準，以示懲儆。中華電信市內電話申請書上之「丙○○」之印文二枚係盜用，毋
    庸依刑法第二百十九條宣告沒收，且該申請書已交付中華電信公司，並非被告所
    有，亦毋庸依刑法第三十八條第一項第二款第三項，宣告沒收，合此敘明。
三、被告甲○○經合法傳喚，無正當理由不到庭，爰不待其陳述，逕行判決。
據上論斷，應依刑事訴訟法第三百六十九條第一項前段、第三百六十四條、第三百七
十一條、第二百九十九條第一項前段，刑法第二百十六條、第二百十條、第三百三十
九條第二項、第二十八條、第五十五條、第四十一條第一項前段，罰金罰鍰提高標準
條例第一條前段、第二條，判決如主文。
本案經檢察官周志榮到庭執行職務。
中　　　華　　　民　　　國　　九十三　　年　　　七　　　月　　　八　　　日
                              臺灣高等法院刑事第九庭
                                    審判長法　官  李  文  成
                                          法　官  周  盈  文
                                          法　官  官  有  明
右正本證明與原本無異。
如不服本判決應於收受送達後十日內向本院提出上訴書狀，其未敘述上訴之理由者並
得於提起上訴後十日內向本院補提理由書（均須按他造當事人之人數附繕本）。
                                          書記官  林  蓓  瑜
中　　　華　　　民　　　國　　九十三　　年　　　七　　　月　　　八　　　日
附錄：本案論罪科刑法條全文
刑法第二百十條
偽造、變造私文書，足以生損害於公眾或他人者，處五年以下有期徒刑。
刑法第二百十六條
行使第二百十條至第二百十五條之文書者，依偽造、變造文書或登載不實事項或使登
載不實事項之規定處斷。
刑法第三百三十九條
意圖為自己或第三人不法之所有，以詐術使人將本人或第三人之物交付者，處五年以
下有期徒刑、拘役或科或併科一千元以下罰金。
以前項方法得財產上不法之利益或使第三人得之者亦同。
前二項之未遂犯罰之。
